【裁判字號】    96,交上訴,114
【裁判日期】    970306
【裁判案由】    公共危險等
【裁判全文】
臺灣高等法院高雄分院刑事判決       96年度交上訴字第114號
上  訴  人
即  被  告  甲○○
上列上訴人因公共危險等案件，不服臺灣高雄地方法院96年度交
訴字第180 號中華民國96年9 月21日第一審判決（起訴案號：臺
灣高雄地方法院檢察署96年度偵字第14259 號），提起上訴，本
院判決如下：
    主  文
原判決撤銷。
甲○○駕駛動力交通工具肇事，致人受傷而逃逸，處有期徒刑肆
月，如易科罰金，以新臺幣壹仟元折算壹日；減為有期徒刑貳月
；如易科罰金，以新臺幣壹仟元折算壹日。緩刑貳年。
    事  實
一、甲○○於民國95年9 月28日11時2 分許，駕駛車牌號碼ZR-0
    095 號自小客車，沿高雄縣仁武鄉○○路由北往南方向行駛
    ，途經該路與仁忠八街口之際，適前方有丙○○騎乘車牌號
    碼XQM-837 號重型機車，沿該路同方向行駛，甲○○本應注
    意行車欲超越前車時，應於前車左側保持半公尺以上之間隔
    超過，而依當時情形，又無不能注意之情形，竟疏於注意，
    因未保持安全距離，致其所駕駛上開自小客車之右後車身與
    丙○○所騎乘上開機車左手把手擦撞，使丙○○人、車倒地
    ，並受有血尿、雙肘挫傷、右手腕挫傷及軀幹鈍傷等傷害（
    過失傷害部分已經原審另案判決公訴不受理確定在案）。詎
    甲○○明知其駕駛屬於動力交通工具之上開自小客車已經肇
    事並致丙○○受有上開傷害，竟未下車察看丙○○受傷狀況
    並採取必要之救護措施，且未留下姓名、住址及聯絡方式而
    逕自逃逸。嗣經事故現場附近民眾高靜宜報警處理，甲○○
    亦於警方未發覺其犯罪前，自行回到事故現場，向警員自首
    而查獲上情。
二、案經丙○○訴由高雄縣政府警察局仁武分局報告臺灣高雄地
    方法院檢察署檢察官偵查起訴。
    理  由
一、就證據能力而言，按「被告以外之人於審判外之陳述，雖不
    符刑事訴訟法第159 條之1 至第159 條之4 等4 條之規定（
    即傳聞法則例外得為證據之情形），而經當事人於審判程序
    同意作為證據，法院審酌該言詞陳述或書面陳述作成時之情
    況，認為適當者，亦得為證據。」；「當事人、代理人或辯
    護人於法院調查證據時，知有第159 條第1 項不得為證據之
    情形，而未於言詞辯論終結前聲明異議者，視為有前項之同
    意。」，刑事訴訟法第159 條之5 定有明文。查本件關於證
    人高靜宜於警詢中之陳述，以及道路交通事故調查報告表、
    照片、告訴人之診斷證明書、和解書等傳聞證據，於本院調
    查證據時，當事人檢察官及被告、辯護人均同意作為證據，
    本院審酌證人之陳述以及物證、書證作成時之情況，認為適
    當，依上開規定，均得為證據。
二、訊據上訴人即被告甲○○對其於上開時地，駕駛車牌號碼ZR
    -0095 號自小客車，與丙○○所騎乘機車擦撞，致丙○○人
    車倒地，並受有傷害等事實固坦承不諱，惟矢口否認有肇事
    逃逸之故意，辯稱：被告當時不曉得有擦撞到告訴人丙○○
    ，等到發覺有一點問題，又馬上回到現場將告訴人送往醫院
    ，車禍當時不知道已經肇事，並無肇事逃逸的犯意云云。
三、然查上開事實，已經被告於原審審理中坦承不諱，核與證人
    即告訴人丙○○及證人高靜宜之證述相符，並有高雄醫學大
    學附設中和紀念醫院診斷證明書、道路交通事故調查報告表
    （一）、（二）、道路交通事故現場圖、交通事故談話紀錄
    表在卷可稽，足證被告出於任意性之自白與事實相符。被告
    於本院審理中雖改稱其於車禍當時並未察覺，事後即趕至現
    場，並無肇事逃逸之故意云云，然依被告所駕駛肇事之車輛
    觀之，其右後輪胎於碰撞後胎壁破損，導致該輪胎漏氣，車
    身略為傾斜，在駕駛車輛時顯然異於尋常；且其右後車身略
    有凹陷，顯係因碰撞所致；再參酌以證人高靜宜於警詢中證
    稱是因聽到碰撞聲始出來查看等情以觀，足證被告於發生車
    禍時因碰撞力道非小，聲音甚大，豈有不當場耳聞察覺之理
    ？被告所辯，顯係卸責之詞，不足採信，犯行堪以認定。
四、核被告所為，係犯刑法第185 條之4 之駕駛動力交通工具肇
    事致人受傷而逃逸罪。被告於警方未發覺其犯罪前，自行回
    到事故現場，向警員告訴正確之車號，自首而查獲上情，此
    有證人乙○○○○於本院審理中之證言可證，應依刑法第62
    條前段規定減輕其刑。
五、原審據以論罪科刑，固非無見。惟被告於犯罪發覺前自首而
    受裁判，已如前述。原判決就此部分漏未審酌，自有未洽。
    被告上訴意旨，否認犯罪，指摘原判決不當，雖無理由，但
    原判決既有上開可議之處，自仍應由本院將原判決撤銷改判
    。爰審酌被告係因駕駛車輛之疏失而致人受傷，復於肇事後
    逃逸，足生危害於他人，惟於犯罪後即時向警方自首，坦承
    肇事，犯後態度尚佳，且與告訴人業已達成和解，賠償告訴
    人損害，亦有和解書1 份在卷可稽，以及參酌其品行、犯罪
    之動機、目的、手段、智識程度、犯罪所生之損害等一切情
    狀，量處如主文第2 項所示之刑。並審酌被告之職業為服務
    業，學歷為專科畢業，家境為勉持及其犯罪之情狀等，認其
    易科罰金之折算標準，以新臺幣1000元折算1 日為適當。被
    告犯罪時間在96年4 月24日前，所犯之罪，合於減刑條件，
    應依中華民國九十六年罪犯減刑條例第2 條第1 項之規定予
    以減刑為有期徒刑2 月；併諭知如易科罰金，以新臺幣1000
    元折算1 日。又被告並無前科，素行良好，因一時失慮致罹
    刑章，犯後坦承犯行，且於原審審理中已與告訴人達成和解
    ，顯有悔悟之意，其經此偵審程序及科刑之教訓後，應已知
    所警惕，信無再犯之虞，本院認所宣告之刑，以暫不執行為
    適當，併諭知被告緩刑2 年。
六、被告被訴過失傷害部分已經原審另案判決公訴不受理確定。
據上論結，應依刑事訴訟法第369 條第1 項前段、第364 條、第
299 條第1 項前段，刑法第185 條之4 、第62條前段、第41條第
1 項前段、第74條第1 項第1 款，中華民國九十六年罪犯減刑條
例第2 條第1 項第3 款、第7 條、第9 條，判決如主文。
本案經檢察官林應華到庭執行職務。
中    華    民    國    97    年    3     月    6    日
                  刑事第五庭    審判長法  官  曾永宗
                                      法  官  王伯文
                                      法  官  任森銓
以上正本證明與原本無異。
如不服本判決應於收受本判決後10日內向本院提出上訴書狀，其
未敘述上訴理由者，並得於提起上訴後10日內向本院補提理由書
狀（應附繕本）「切勿逕送上級法院」。
中    華    民    國    97    年    3     月    6     日
                                      書記官  廖素珍
附錄本件判決論罪科刑法條：
刑法第185 條之4
駕駛動力交通工具肇事，致人死傷而逃逸者，處 6 月以上 5 年
以下有期徒刑。


司法院資訊處製作；財團法人民間司法改革基金會備份。
